【裁判字號】    92,台非,307
【裁判日期】    920821
【裁判案由】    家庭暴力防治法
【裁判全文】
最高法院刑事判決                                九十二年度台非字第三○七號
    上  訴  人  最高法院檢察署檢察總長
    被      告  甲○○
右上訴人因被告家庭暴力防治法案件，對於台灣高雄地方法院中華民國九十年九月十
四日第一審確定判決（九十年度易字第三一二五號，起訴案號：台灣高雄地方法院檢
察署九十年度偵字第一三五八二號），認為部分違法，提起非常上訴，本院判決如左
：
    主  文
原判決關於違背法令部分撤銷。
    理  由
非常上訴理由稱：「一、按判決不適用法則或適用不當者，為違背法令；又犯家庭暴
力罪或違反保護令罪而受緩刑之宣告者，在緩刑期內應付保護管束，刑事訴訟法第三
百七十八條、家庭暴力防治法第三十條第一項分別定有明文。二、再按家庭暴力者，
謂家庭成員間實施身體或精神上不法侵害之行為；又家庭暴力罪者，謂家庭成員間故
意實施家庭暴力行為而成立其他法律所規定之犯罪，家庭暴力防治法第二條第一項、
第二項分別著有明文。三、經查，原判決認定被告甲○○係方玉之前夫，二人間具有
家庭暴力防治法第三條第一款所定之家庭成員關係，被告基於概括之犯意，自民國九
十年四月八日、同月十一日、同月十二日、同月十三日，多次以電話恐嚇方玉稱：『
不能與其他異性在一起，否則隨時要伊死』等語，另以電話恐嚇方玉之母方張玉雪稱
：『妳家裡的人給我注意一點』及『方玉若與別的男人來往，看是要死她或死我』等
語，致方玉及方張玉雪均生生命受威脅之恐懼而危害於安全等情，乃以被告恐嚇他人
處有期徒刑三月，如易科罰金以三百元折算一日，另併宣告被告緩刑二年確定，此有
該案全卷可證。揆諸前開說明，本案屬家庭成員間實施身體或精神上不法侵害之行為
，即為家庭暴力防治法第二條第一項之家庭暴力，且構成刑法上之恐嚇罪，原判決自
應併諭知被告在緩刑期內付保護管束，乃原判決卻漏未諭知，即有判決不適用法則之
違法，其判決自屬違背法令。四、案經確定，爰依刑事訴訟法第四百四十一條、第四
百四十三條之規定，提起非常上訴，以資糾正。」等語。
本院按判決不適用法則或適用不當者，為違背法令；又犯家庭暴力罪或違反保護令罪
而受緩刑之宣告者，在緩刑期內應付保護管束，刑事訴訟法第三百七十八條、家庭暴
力防治法第三十條第一項分別定有明文。而家庭暴力防治法所稱「家庭暴力」者，係
指家庭成員間實施身體或精神上不法侵害之行為；所謂「家庭暴力罪」者，乃家庭成
員間故意實施家庭暴力行為而成立其他法律所規定之犯罪而言，此亦為家庭暴力防治
法第二條第一項、第二項所明定。依原確定判決認定之事實，被告甲○○係方心（原
判決及起訴書均誤載為方玉）之前夫，二人間具有家庭暴力防治法第三條第一款所定
之家庭成員關係，被告基於概括犯意，自九十年四月八日、同月十一日至同月十三日
，多次以電話恐嚇方心稱：「不能與其他異性在一起，否則隨時要伊（妳）死」等語
，另以電話恐嚇方心之母方張玉雪稱：「妳家裡的人給我注意一點」及「方心若與別
的男人來往，看是要死她或死我」等語，致方心及方張玉雪均心生恐懼，而危害於安
全等情，乃論以被告恐嚇危害他人安全罪，而判處其有期徒刑三月，如易科罰金，以
三百元折算一日，併宣告緩刑二年確定，此有該案全卷足憑。揆諸首揭說明，本案屬
家庭成員間實施精神上不法侵害之家庭暴力行為，且構成刑法上之恐嚇罪，所為即屬
家庭暴力防治法第二條第二項所謂之「家庭暴力罪」，乃原判決於論處被告恐嚇罪刑
，並宣告緩刑二年之同時，未依家庭暴力防治法第三十條第一項規定，為「緩刑期內
應付保護管束」之諭知，即有判決不適用法則之違法。案經確定，非常上訴意旨執以
指摘，洵有理由，惟原判決尚非不利於被告，爰將原判決上開違背法令部分撤銷，以
資糾正。
據上論結，應依刑事訴訟法第四百四十七條第一項第一款前段，判決如主文。
中      華      民      國    九十二    年      八      月    二十一    日
                              最高法院刑事第十二庭
                                  審判長法官  張  淳  淙
                                        法官  謝  俊  雄
                                        法官  蘇  振  堂
                                        法官  張  春  福
                                        法官  呂  丹  玉
      右正本證明與原本無異
                                              書  記  官
中      華      民      國    九十二    年      八      月     二十八   日


司法院資訊處製作；財團法人民間司法改革基金會備份。
